【裁判字號】    90,裁,116
【裁判日期】    900301
【裁判案由】    所有權登記
【裁判全文】
最  高  行  政  法  院  裁  定                      九十年度裁字第一一六號
    聲  請  人  甲○○
右聲請人因所有權登記事件，對本院中華民國八十八年十二月二十四日八十八年度裁
字第一○五七號裁定，聲請再審，本院裁定如左：
    主  文
再審之聲請駁回。
再審訴訟費用由聲請人負擔。
    理  由
按（舊）行政訴訟法第二十八條第一款所謂適用法規顯有錯誤，係指原裁判所適用之
法規與該案應適用之現行法規相違背、或與解釋、判例有所牴觸者而言。至於法律上
見解歧異，聲請人對之縱有爭執，要難謂為適用法規錯誤，而據為聲請再審之理由。
本件聲請人因所有權登記事件，不服本院八十八年度裁字第一○五七號裁定，關於主
張原裁定有舊行政訴訟法第二十八條第一款即現行行政訴訟法第二百七十三條第一項
第一款適用法規顯有錯誤之再審事由，聲請再審部分，經查原裁定係以：「按提起訴
願，以有行政處分之存在為前提要件；所謂行政處分者，係指行政機關就公法上具體
事件所為之決定或其他公權力措施而對外直接發生法律效果之單方行政行為。至行政
機關內部所為職務上之表示，並非本於行政權而對人民所為發生法律效果之單方行政
行為，自非行政處分，人民即不得對之提起訴願，本院四十一年判字第一五號、五十
九年判字第二四五號著有判例。本件原告（即聲請人，以下同）以其先父林華嶽原所
有坐落嘉義縣新港鄉○○段三一一之二地號，面積○．一九一○甲河川浮覆地（依現
行土地登記簿所載，系爭土地於八十六年九月二十三日因徵收登記為台灣省省有，管
理機關為台灣省政府水利處），於日據時期昭和十六年即民國三十年係其先父所有，
因當時河川流失而削除，現該地位於新興築之朴子溪堤岸外，原告乃以繼承人身分向
嘉義縣政府陳情回復所有權，經嘉義縣政府函送所屬大林地政事務所妥處。因該所並
無上述河川公地何時公告劃出行水區之資料，乃陳報嘉義縣政府核示，經嘉義縣政府
轉報被告核復，經被告（即相對人，以下同）套繪八十年公告河川區域圖，認該筆土
地位於河川行水區域內，乃以八十七年四月二日水地字第Ｚ○○○○○○○○○號函
復嘉義縣政府略以：「．．．經查該筆欲復權土地係位於河川行水區域內，應受河川
管理規則管制，不適用回復所有權登記。」原告對被告之上述函表示不服，提起訴願
、再訴願，遞遭決定駁回，遂向本院提起行政訴訟。經查被告之上開函係對嘉義縣政
府之陳報事項所為機關內部之職務上表示，揆諸首揭判例意旨，該函尚非對原告所為
之行政處分，原告提起行政訴訟，自非合法，應予駁回。」等語資為裁定之理由，經
核原裁定所適用之法規與該案應適用之現行法規並無相違背，與解釋、判例均無相牴
觸之情形，至聲請人就系爭土地於日據時已除租且已流失之事實，主張依據日據時代
之土地台帳具有土地法第四十三條土地登記之絕對效力云云，本不足採，至多僅能視
為法律見解歧異，聲請人對之縱有爭執，要難謂為適用法規錯誤而據為聲請再審之理
由。次查聲請人所提出之土地台帳，臺灣省河川管理規則，土地登記簿謄本等證物，
均為前訴訟程序中所已提出之證物，經本院前審審酌後仍不能為有利裁判認定之依據
，難謂符合舊行政訴訟法第二十八條第十款或現行行政訴訟法第二百七十三條第一項
第十三款，第十四款之再審事由，應認本件聲請再審意旨為顯無再審理由，合予依法
駁回。
據上論結，本件聲請再審為顯無再審理由，爰依行政訴訟法第二百八十三條、第二百
七十八條第二項、第一百零四條、民事訴訟法第九十五條、第七十八條，裁定如主文
。
中    華    民    國     九十        年      三      月       一        日
                    最 高 行 政 法 院  第 二 庭
                                審 判 長 法  官      陳  石  獅
                                         法  官      徐  樹  海
                                         法  官      彭  鳳  至
                                         法  官      高  啟  燦
                                         法  官      黃  合  文
右  正  本  證  明  與  原  本  無  異
                                         法院書記官  陳  佩  玲
中    華    民    國     九十        年      三      月       二        日


司法院資訊處製作；財團法人民間司法改革基金會備份。
